【裁判字號】    99,簡上,551
【裁判日期】    991006
【裁判案由】    清償債務
【裁判全文】
臺灣臺北地方法院民事判決             99年度簡上字第551號
上  訴  人  太平洋電線電纜股份有限公司
法定代理人  甲○○
被  上訴人  乙○○
上列當事人間請求清償債務事件，上訴人對於民國99年7 月22日
本院99年度簡字第9 號第一審判決提起上訴，本院判決如下：
    主  文
原判決廢棄，發回本院台北簡易庭。
    事實及理由
一上訴人起訴主張：被上訴人及訴外人孫道存於民國91年間擔任
  訴外人卜樂視國際媒體股份有限公司（原名太平洋世代直播股
  份有限公司，下稱卜樂視公司）向訴外人中華商業銀行股份有
  限公司（下稱中華商銀）借款新台幣（下同）188,000,000 元
  之連帶保證人，伊亦簽發同額本票一紙交予中華商銀收執，作
  為前開借款清償之擔保。嗣因卜樂視公司未依約清償，致伊遭
  中華商銀追償，伊乃自93年9月10日起至98年9月10日止，基於
  系爭本票發票人責任，陸續代卜樂視公司清償計 108,417,802
  元。而依民法第748條、第280條前段規定，被上訴人應分擔上
  開清償金額3分之1，爰依民法第281條第1項規定，請求被上訴
  人償還應分擔之部分，並僅先請求其中500,000 元等語。原審
  認其訴顯無理由，依民事訴訟法第249條第2項判決上訴人全部
  敗訴。上訴人不服提起上訴，其上訴聲明為：原判決廢棄，發
  回原審法院。
二按第一審之訴訟程序有重大之瑕疵者，第二審法院得廢棄原判
  決，而將該事件發回原法院。但以因維持審級制度認為必要時
  為限；前開判決，得不經言詞辯論為之，民事訴訟法第451 條
  第1項、第453條定有明文。前開規定於簡易程序事件第一審裁
  判之上訴程序準用之，同法第436條之1第3 項亦著有規定。所
  謂訴訟程序有重大之瑕疵者，係指第一審違背訴訟程序之規定
  ，其違背與判決內容有因果關係，或因訴訟程序違背規定，不
  適於為第二審辯論及判決之基礎者而言（最高法院48年台上字
  第127 號判例意旨參照）。所謂因維持審級制度之必要。係指
  當事人因在第一審之審級利益被剝奪，致受不利之判決，須發
  回原法院以回復其審級利益而言（最高法院84年度台上字第58
  號判決意旨參照）。次按原告之訴，依其所訴之事實，在法律
  上顯無理由者，法院得不經言詞辯論，逕以判決駁回之，民事
  訴訟法第249條第2項規定甚明。該項所謂原告之訴，依其所訴
  之事實，在法律上顯無理由者，係指依原告於訴狀內記載之事
  實觀之，在法律上顯然不能獲得勝訴之判決者而言（最高法院
  62年台上字第845號判例意旨參照）。
三查原審係以被上訴人業經本院於98年12月31日以97年度破更二
  字第13號裁定宣告破產，而本件上訴人主張之債權係在被上訴
  人受破產宣告前成立，自屬破產債權，依法僅得依破產程序行
  使權利，故認上訴人提起本件訴訟，欠缺權利保護要件，其訴
  顯無理由。惟查，被上訴人前雖經本院以97年度破更二字第13
  號裁定宣告破產，然嗣被上訴人不服提起抗告，該裁定業經臺
  灣高等法院於99年7 月23日以99年度破抗字第14號予以廢棄確
  定等情，有歷審裁判書在卷可稽，是應認被上訴人自始未受破
  產之宣告，自無破產法關於債權人行使債權限制規定之適用。
  揆諸前揭說明，本件依上訴人所訴之事實，在法律上並非顯無
  理由。原審逕依民事訴訟法249條第2項規定以顯無理由判決駁
  回上訴人之訴，尚有未洽，其訴訟程序顯有重大瑕疵。上訴人
  業於書狀中陳明不同意由本院就該事件自為實體之裁判，為維
  持審級制度，自有將本事件發回原審法院更為裁判之必要。上
  訴人執此指摘原判決不當，求予廢棄，為有理由，爰不經言詞
  辯論，由本院予以廢棄，並發回原審法院即本院臺北簡易庭重
  行審理，以符法制。
四據上論結，本件上訴為有理由，依民事訴訟法第436條之1第 3
  項、第451條第1項、第453條，判決如主文。
中    華    民    國    99    年    10    月    6     日
                民事第七庭審判長法  官  陶亞琴
                                法  官  蘇嘉豐
                                法  官  陳婷玉
以上正本係照原本作成
本件不得上訴
中    華    民    國    99    年    10    月    6     日
                                書記官  吳鸝稻

司法院資訊處製作；財團法人民間司法改革基金會備份。
